【裁判字號】    98,訴,1090
【裁判日期】    980821
【裁判案由】    公共危險
【裁判全文】
臺灣板橋地方法院刑事判決              98年度訴字第1090號
公  訴  人  臺灣板橋地方法院檢察署檢察官
被      告  乙○○
上列被告因公共危險案件，經檢察官提起公訴（97年度偵字第31
029 號），本院判決如下：
    主  文
乙○○放火燒燬他人所有之床墊、電視機，致生公共危險，處有
期徒刑壹年貳月。
    事  實
一、乙○○與李志達前係男女朋友關係，由李志達向不知情之甲
    ○○承租臺北縣蘆洲市○○路258 號2 樓22號房供其二人居
    住，於民國97年8 月18日凌晨0 時35分許，乙○○與李志達
    因故發生爭執後，李志達負氣先行離去，獨留乙○○在屋內
    ，詎乙○○因心存不滿，竟於同日凌晨0 時48分許，基於放
    火燒燬他人所有物之犯意，以不詳方式點燃上址屋內為房東
    甲○○所有之床墊、電視機，致該等物品起火燒燬，致生公
    共危險，幸因警報器鳴叫，經大樓警衛王武男及時發現有大
    量濃煙自上址屋內冒出，迅速報警處理將火勢撲滅，未釀成
    其他災害。
二、案經臺北縣政府警察局蘆洲分局報請臺灣板橋地方法院檢察
    署檢察官偵查起訴。
    理  由
一、按被告以外之人（包括證人、鑑定人、告訴人、被害人及共
    同被告等）於審判外之陳述雖不符前4 條之規定，而經當事
    人於審判程序同意作為證據，法院審酌該言詞陳述或書面陳
    述作成時之情況，認為適當者，亦得為證據；當事人、代理
    人或辯護人於法院調查證據，知有第159 條第1 項不得為證
    據之情形，而未於言詞辯論終結前聲明異議者，視為有前項
    之同意，刑事訴訟法第159 條之5 定有明文。立法意旨在於
    傳聞證據未經當事人之反對詰問予以核實，原則上先予排除
    。惟若當事人已放棄反對詰問權，於審判程序中表明同意該
    等傳聞證據可作為證據；或於言詞辯論終結前未聲明異議，
    基於尊重當事人對傳聞證據之處分權，及證據資料愈豐富，
    愈有助於真實發見之理念，且強化言詞辯論主義，使訴訟程
    序得以順暢進行，上開傳聞證據亦均具有證據能力。本件被
    告乙○○及檢察官於言詞辯論終結前，均未就本院所認定犯
    罪事實而經調查採用之證據主張有刑事訴訟法第159 條第1
    項不得為證據之情形，本院復審酌各該證據作成時並無違法
    及證明力明顯過低之瑕疵等情況，認為適當，是本件所認定
    犯罪事實所採用之證據均有證據能力，合先敘明。
二、訊據被告乙○○矢口否認有何放火燒燬住宅等外之他人所有
    物之犯行，辯稱：當晚伊又返家時，就已經發生火災，伊並
    沒有放火燒燬電視機、床墊，若係伊放火，沒有必要再回去
    租屋處云云。然查：
  (一)臺北縣蘆洲市○○路258 號2 樓22號房係由李志達向甲○○
    承租，供李志達與被告共同居住使用，嗣於同日凌晨0 時48
    分許，因警報器鳴叫，經大樓警衛王武男及時發現有大量濃
    煙自上址屋內冒出，迅速報警處理將火勢撲滅，未釀成其他
    災害等情，業經證人李志達、王武男於警詢時證述綦詳，並
    有房屋租賃契約書附卷可佐，已可認定。
  (二)證人李志達於警詢時證稱：火災事故發生前伊曾與被告發生
    爭吵，時間係凌晨0 時35分，爭吵過程約2 分鐘，當時伊整
    理衣物準備離開，被告就拉住伊，並把伊身上之衣服撕破，
    伊一怒之下索性將衣服丟在床上，忿而離開現場，於凌晨1
    時6 分54秒時接到被告以門號0000000000手機打電話給伊，
    說要與伊同歸於盡，當時伊剛下臺北橋，後來在凌晨1 時8
    分33秒接到房東甲○○以門號0000000000號手機來電告知房
    子著火，伊就叫計程車司機趕緊回頭折返租住處，伊回到住
    處後，消防人員已搶救完畢，當時只看到房東甲○○在場，
    並沒看到，被告伊到派出所後，有打電話問被當房子怎麼起
    火的，被告回說不知道後就掛斷電話，伊接著再打電話，被
    告就關機了等語（見97年度偵字第31029 號偵查卷宗第8 、
    9 頁）；嗣證人李志達於偵查中亦稱：伊約在17日12時（應
    為18日凌晨0 時之誤）許跟被告吵架，伊要走，被告把伊的
    衣服拉破，伊就先回伊母親住處換衣服，再來就坐計程車到
    臺北橋那邊找朋友，沒再回到租屋處，一直到18日凌晨1 時
    許，房東來電告知伊房子著火，伊有打電話問被告為何房子
    會著火，被告回說不知道就掛斷電話等語（見97年度偵字第
    31029 號偵查卷宗第58頁），而針對李志達於警詢時所為之
    陳述，被告於警詢中亦已供認在卷（見97年度偵字第31029
    號偵查卷宗第17頁），並有被告持用之0000000000號行動電
    話及李志達持用之0000000000號行動電話之通聯紀錄附卷可
    參，可見被告於97年8 月18日凌晨0 時35分許確與李志達因
    故發生爭吵，被告在拉扯阻止李志達後，李志達仍先行離去
    之事實，灼然甚明。
  (三)卷附之臺北縣政府消防局火災原因調查報告書就本件火災現
    場勘查紀錄及原因判斷，認「本案起火處所分別為蘆洲市○
    ○路258 號2 樓22號房內部東側彈簧床墊中央處所及西側電
    視機後側機殼處所附近」、「本案起火原因研判以人為縱火
    引燃之可能性較高」，並於起火原因研判特別分析載明：「
    1.清理、檢視起火處所附近並未發現有可自燃之危險物品或
    化工原料（容器）置放於該處，故可排除上述物品（指床墊
    、電視機）引（自）燃之可能性。2.檢視該址22號房間內彈
    簧床墊中央燒失處並未發現設置電器設備情形，檢視靠西側
    之電視機亦未發現有異常或短路熔痕跡證，故本案研判為電
    氣因素引燃之可能性較低。3.調查人員至現場勘查後發現該
    址內部有兩處不連續之獨立起火點，且兩處起火點之間並無
    互相連貫，常理之下兩處同時引燃之可能性甚低；該房間住
    戶李志達及乙○○皆於談話筆錄供稱案發之前曾發生爭執，
    雖調查人員於起火處床墊採證之碳化物未檢出含有石油系可
    燃性液體成分存在，但由於李、楊二人皆有抽菸之習慣，故
    不排除其係以打火機等明火方式引燃，故根據現場燃燒情形
    及遺留之跡證研判，本案起火原因以人為因素引燃之可能性
    較高。」（見97年度偵字第31029 號偵查卷宗第28頁），可
    謂已綜合所有跡證，依專業判斷，除排除一般失火之可能性
    外，更直指係人為縱火引燃最有可能。
  (四)被告於警詢時即供承：伊是當日最後離開住屋處的人，當天
    凌晨確有電知李志達，若其不回來，伊真的會想不開，並已
    購買汽油，要自殺用的等語（見97年度偵字第31029 號偵查
    卷宗第18頁），是被告有意以引火之方式為激烈之報復手段
    ，已然明甚。被告雖於偵查中另辯稱其與李志達吵完架後，
    不到5 分鐘，其就離開了云云，然在被告獨自停留屋內的期
    間內，被告究作何事，並查無任何有利被告之證據可稽。而
    該住處之鑰匙只有被告與李志達二人才有，外人無法進入屋
    內，也經證人李志達於警詢時證述已明；被告於審理中甚至
    供承其買汽油後回到租屋處發現住處著火，竟將汽油放在一
    樓後，逕自跑去檳榔攤跟老闆娘的弟弟聊天，更與常情未符
    。衡諸全案事態始末，無論情緒、動機、目的、場域及事發
    後之態度等項，明顯有脈絡可循，在在足資認定被告確係放
    火之人無訛。
  (五)此外本件被告之放火行為確有燒燬床墊、電視機，而該等物
    品均係房東甲○○所有之物一節，也經被告於審理時供認屬
    實，並有火災原因調查報告書現場照片十二幀附卷可憑。綜
    上，足認被告上開所辯，顯係圖卸飾詞，殊無可採，罪證明
    確，犯行洵堪認定。
三、核被告所為，係犯刑法第175 條第1 項之放火燒燬刑法第17
    3 條及第174 條以外之他人所有物罪。爰審酌被告僅因與李
    志達間之細故糾紛即引火在租屋內燒燬他人之物，漠視公共
    安全，其犯罪情節危害他人身家性命及財產安全，事後雖和
    李志達共同與房東甲○○達成和解，惟兼衡其犯罪之動機、
    目的、手段、侵害法益及犯罪後之態度等一切情狀，量處如
    主文所示之刑，以資懲儆。
據上論斷，應依刑事訴訟法第299 條第1 項前段，刑法第175 條
第1 項，判決如主文。
本案經檢察官劉仕國到庭執行職務
中    華    民    國    98    年    8     月    21    日
              刑事第十四庭    審判長法  官  張江澤
                                    法  官  陳明偉
                                    法  官  劉景宜
以上正本證明與原本無異。
如不服本判決，應於判決送達後10日內敘明上訴理由，向本院提
出上訴狀 (應附繕本) ，上訴於臺灣高等法院。其未敘述上訴理
由者，應於上訴期間屆滿後20日內向本院補提理由書「切勿逕送
上級法院」。
                                    書記官  梁宜庭
中    華    民    國    98    年    8     月    27    日
附錄本案論罪科刑法條全文：
刑法第175條
放火燒燬前二條以外之他人所有物，致生公共危險者，處一年以
上七年以下有期徒刑。
放火燒燬前二條以外之自己所有物，致生公共危險者，處三年以
下有期徒刑。
失火燒燬前二條以外之物，致生公共危險者，處拘役或三百元以
下罰金。


司法院資訊處製作；財團法人民間司法改革基金會備份。
